臺灣高等法院臺南分院刑事判決　 94年度重上更(二)字第276號
上　訴　人　台灣嘉義地方法院檢察署檢察官
上　訴　人
即　被　告　乙○○
選任辯護人　藍庭光律師
　　　　　　劉志卿律師
上列上訴人因被告毒品危害防制條例案件，不服臺灣嘉義地方法
院八十八年度訴字第三三四號中華民國八十八年十一月三日第一
審判決（起訴案號：臺灣嘉義地方法院檢察署八十八年度偵字第
三○二○號），提起上訴，判決後，經最高法院第二次發回更審
，本院判決如下：
    主  文
原判決撤銷。
乙○○販賣第二級毒品，累犯，處有期徒刑參年捌月。
    事  實
一、乙○○曾犯多次違反麻醉藥品管理條例罪，最後一次於民國
    （下同）八十五年間，因違反麻醉藥品管理條例罪，經台灣
    嘉義地方法院，判處有期徒刑七月確定，於八十六年十月卅
    日執行完畢，猶不知悔改，竟意圖營利，基於販賣第二級毒
    品安非他命之犯意，於八十八年三月底某日某時許，在嘉義
    縣民雄鄉興南村（嗣改名金興村）惠安街六巷一號甲○○住
    處，以新台幣（下同）一千元代價，販賣第二級毒品安非他
    命少許（數量不詳）予甲○○。
二、嗣於八十八年四月六日上午十時三十分許，在嘉義縣民雄鄉
    ○○街六巷一號甲○○住處，經警持搜索票，搜索扣得甲○○持有安非他命一包（含袋重○‧二公克，該安非他命業經
    台灣嘉義地方法院以八十八年度聲字第一○一九號裁定，宣
    告沒收確定），因而查獲甲○○（施用毒品部分，經檢察官
    另案不起訴處分確定）施用第二級毒品安非他命，旋於同日
    下午一時許，在嘉義縣警察局中埔分局義仁派出所，經警令
    甲○○自義仁派出所，撥打電話給乙○○，向其詢問有無毒
    品安非他命，「乙○○則表示有，並請甲○○於同日下午五
    時至六時許，前往嘉義縣大林鎮過溪里永祿新城四巷二號乙○○住處拿取」（按該次毒品買賣，甲○○與乙○○就毒品
    數量及價額等買賣必要之點，未達成合意，該次毒品買賣，
    尚未成立），而經警於同日下午七時許，在上開乙○○住處
    帶回乙○○，循線查獲上情。
三、案經嘉義縣警察局中埔分局報請臺灣嘉義地方法院檢察署檢
    察官偵查起訴。
    理  由
一、訊據上訴人即被告乙○○否認有上述販賣安非他命犯行，辯
    稱，其未販賣安非他命予甲○○，至於與甲○○於電話中提
    及有安非他命可賣等語，係純屬開玩笑云云。惟查：
  (一)被告於八十八年三月底某日，在嘉義縣民雄鄉○○村○○街
    六巷一號甲○○住處，將其向甲○○所借車輛，返還甲○○
    時，甲○○以一千元代價，向被告購買安非他命一小包，並
    聲明價金一千元先欠著，經被告同意，乃當場交付安非他命
    給甲○○等情，已據證人甲○○於警偵訊及原審暨本院更二
    審時均指證甚詳（詳中埔分局警卷四頁及反面、偵查卷三七
    頁及反面、原審卷卅一至卅二頁，更二卷六八頁）。又觀諸
    證人甲○○於警偵訊及原審暨本院更二審所述其購買毒品安
    非他命時地、次數、數量、價格及交易方式，均十分明確，
    且所述情節前後一致，並無矛盾或瑕疵，有證人甲○○於警
    偵訊及原審暨更二審筆錄在卷可憑（詳同上卷）。而被告與
    證人甲○○係朋友關係，除因借車返還較遲，致雙方有些許
    誤會外，並無其他任何仇恨或怨隙，亦據被告及證人甲○○
    供明在卷（詳偵查卷三六至三七頁），則倘確無其事，衡情
    證人甲○○應不致無端虛構誣陷被告。是堪認證人甲○○在
    警偵訊及原審暨更二審所為不利被告證述，應屬可信，堪作
    為認定被告犯罪依據。至證人甲○○於上訴審時雖曾供稱，
    八十八年三月底，伊係與被告合買安非他命，之前欠他一千
    元云云（詳本院上訴卷廿四頁反面、廿五頁）。然證人甲○○於本院此次更二審時再供證時，已確認其前於偵訊及原審
    筆錄陳述向被告購買毒品一千元，係屬真實等語（詳更二卷
    六八頁）。且證人甲○○於為警查獲後，歷經警局二次訊問
    、檢察官訊問及原審法官訊問，就其於上開時地，向被告購
    買毒品安非他命一千元之事實，始終為一致陳述，如非確有
    其事，證人甲○○不可能從偵查中至原審均一再具結供述，
    確有向被告購買毒品安非他命。是證人甲○○於本院上訴審
    改稱，係與被告合買云云，顯係因被告在一審判決有罪後，
    受到被告影響，而為迴護被告之詞，應不足採，而以證人甲○○其於警偵訊、原審及此次更二審所供，較為可信，併此
    敘明。另證人甲○○於警訊第二次筆錄雖供稱，係被告來其
    住處「借車」，而順便向被告購買一千元安非他命一小包等
    語（詳警卷五頁反面）。然證人甲○○僅於該次筆錄供稱是
    「借車」時順便購買，其餘各次於警訊初次供述及偵審中供
    述，均係供稱，於被告借車後「還車」時，順便向被告購買
    毒品安非他命。是證人甲○○第二次警訊筆錄，所稱「借車
    」順便購買，應係「借車後還車」時之漏載所致，本院認該
    次筆錄漏載，尚不足以影響本院對證人甲○○歷次供述之認
    定。此外，關於證人丙○○於更一審附和被告及甲○○在上
    訴審供述而供稱：他們二人（指乙○○、甲○○）都是一起
    去買的，何時已忘記了云云（詳更一卷）。然證人甲○○於
    更一審時係供稱：伊與被告一起去「嘉義市的一個公園」買
    的云云，此與被告於更一審時所供，渠等合買係去竹崎街上
    向「琪（奇）哥」買的云云（詳更一卷）及嗣後被告改稱：
    係與證人（指與甲○○、丙○○）三人一起去「竹崎親水公
    園」那邊買的云云，均不相符。顯見被告根本未與證人甲○○有一起合買毒品情事，證人丙○○於更一審所為合買證詞
    ，係迴護被告之詞，亦不足採。
  (二)次查被告於偵查中及原審暨更二審均供承：甲○○於八十八
    年四月六日下午一時許，曾以電話向其詢問有無安非他命可
    買，其當時回答有安非他命可賣，並約甲○○於當日下午五
    、六時許，至其住處拿取等語在卷（詳偵查卷三六頁，原審
    卷四一頁反面、更二卷七○頁）。被告上開供述，核與證人
    甲○○證述情節相符。由此可見，證人甲○○上開指證，應
    係真實，堪以採信。至被告辯稱，其當時係與甲○○開玩笑
    云云。然訊據證人甲○○於原審供稱：其從未與被告開過類
    似玩笑，且當時被告應係有貨，才會叫其過去等語（詳原審
    卷三二頁），顯見被告所辯，係卸責之詞，委無足採。
  (三)末查，毒品安非他命來源不易，且安非他命危害社會日益嚴
    重，治安機關對查緝販賣及施用安非他命等工作，一向嚴加
    執行，各傳播媒體對政府大力掃毒決心，亦再三報導，設若
    無利可圖，衡情一般持有安非他命者，當無輕易將持有安非
    他命轉讓他人，而甘冒於再次向他人購買時，而有被查獲移
    送危險之理﹖亦即被告縱屬至愚，亦當無甘冒被移送法辦之
    危險，而平白從事販賣之理，是以其所販入價格，必較其所
    出售價格低廉，而從中賺取買賣差價牟利，其有營利意圖甚
    明。綜上所述，本件被告犯行，事證明確，堪以認定。
  (四)至證人甲○○於八十八年四月六日下午一時許，在嘉義縣警
    察局中埔分局義仁派出所，經警令其自派出所，撥打電話給
    被告，詢問被告有無安非他命，經被告表示有，並請其於同
    日下午五時至六時許，前往嘉義縣大林鎮過溪里永祿新城四
    巷二號被告住處拿取等情（詳警卷）。以此觀之，證人甲○○與被告就該次毒品買賣，雖已有接觸。然該次毒品買賣，
    由證人甲○○上開供述，證人甲○○僅係詢問被告有無毒品
    ，而經被告請甲○○前往其住處拿取，雙方就毒品數量及價
    額等其餘買賣內容之必要之點，均尚未達成合意，被告即為
    警察帶回警局調查。是該次毒品買賣，顯尚未成立，自難對
    被告論以販賣未遂（按販賣毒品既未遂，固以毒品是否交付
    為斷，然如毒品未交付，則是否構成販賣未遂，則應以買賣
    內容意思表示，是否已達一致為其前提，否則自難論以販賣
    未遂，最高法院八十九年度台上字第二七九八號判決參照）
    。是被告該次行為，尚不構成犯罪，併此敘明。
二、查安非他命，係毒品危害防制條例第二條第二項第二款所示
    第二級毒品，則被告販賣第二級毒品，核其所為，係犯毒品
    危害防制條例第四條第二項販賣第二級毒品罪。被告持有第
    二級毒品安非他命低度行為，為其販賣第二級毒品安非他命
    高度行為吸收，不另論罪。又被告曾犯多次違反麻醉藥品管
    理條例罪，最後一次於八十五年間，因違反麻醉藥品管理條
    例罪，經判處有期徒刑七月確定，於八十六年十月三十日執
    行完畢，有台灣高等法院被告全國前案紀錄表在卷可稽，被
    告於受有期徒刑執行完畢後，五年內，再犯本件有期徒刑以
    上之本罪，為累犯，應依刑法第四十七條規定，加重其刑。
    又被告所犯上開販賣毒品罪之法定刑，為無期徒刑或七年以
    上有期徒刑，然查本件被告其所販賣安非他命對象，僅有證
    人甲○○一人，且僅一次，數量又非鉅大。是被告犯罪情節
    ，非十分重大，如處以法定最低度七年有期徒刑，仍嫌過重
    ，以本件被告犯罪情節，確屬情輕法重，其犯情堪憫，爰依
    刑法第五十九條規定，減輕其刑，並依刑法第七十一條第一
    項規定，先加後減其刑。
三、原審以被告罪證明確，因予論罪科刑，固非無見。惟查：原
    判決雖認被告係販賣毒品，然情節輕微，如處以法定本刑最
    低七年有期徒刑，仍嫌過重，依刑法第五十九條規定，減輕
    其刑，然原判決就被告犯情何以堪憫，未予論述，自有未洽
    。被告上訴意旨，否認犯行，依上所述，固無理由。然檢察
    官上訴意旨，指摘原判決未論述被告犯情，何以堪憫，即依
    刑法第五十九條規定，減輕其刑，尚有不當，為有理由，自
    應由本院將原判決撤銷改判。爰審酌被告犯罪動機、目的、
    手段，販賣次數僅一次，對象僅一人，所生危害尚淺及所犯
    情輕法重，犯情堪憫，暨犯後態度等一切情狀，量處有期徒
    刑三年八月，以資懲儆。又被告雖以一千元代價，販賣安非
    他命一包予證人甲○○，並當場交付安非他命，然證人甲○○就本件毒品購買，尚未付款給被告，為證人甲○○所自承
    （原審卷三一頁反面）。是尚難認被告已有販毒所得，自無
    從宣告沒收或追徵其價額，或以其財產抵償之，併此敘明。
據上論斷，應依刑事訴訟法第三百六十九條第一項前段、第三百
六十四條、第二百九十九條第一項前段，毒品危害防制條例第四
條第二項，刑法第十一條前段、第四十七條、第五十九條，判決
如主文。
本案經檢察官楊治宇到庭執行職務。
中　　華　　民　　國　　94　　年　　8 　　月　 　4　　日
                  刑事第六庭    審判長法　官  蔡崇義
                                      法　官  侯明正
                                      法　官  董武全
以上正本證明與原本無異。
如不服本判決，應於收受本判決後十日內向本院提出上訴書狀。
其未敘述上訴理由者並得於提起上訴後十日內向本院補提理由書
狀（均須按他造當事人之人數附繕本）「切勿逕送上級法院」。
　　　　　　　　　　　　　　　　　　　書記官  許美惠
中　　華　　民　　國　　94　　年　　8 　　月　 　4　　日
附錄法條：
毒品危害防制條例第四條第二項
製造、運輸、販賣第二級毒品者，處無期徒刑或七年以上有期徒
刑，得併科新臺幣七百萬元以下罰金。
